臺灣板橋地方法院交通事件裁定　　　　 96年度交聲字第656號
原處分機關　臺北市交通事件裁決所
異　議　人
即受處分人　甲○○
上列異議人即受處分人因違反道路交通管理處罰條例案件，對於
臺北市交通事件裁決所中華民國96年5 月3 日所為之北市裁二字
第裁22-AEV517657號裁決處分（舉發案號：北市警交字第AEV517
657 號）有關「裁處罰鍰新臺幣肆萬伍仟元整」部分聲明異議，
本院裁定如下：
    主    文
原處分關於裁處甲○○罰鍰新臺幣肆萬伍仟元整部分撤銷。
    理  由
一、原處分意旨略以：異議人駕駛HRS-329 號重型機車，於民國
    96年1 月17日凌晨1 時15分許，在臺北市○○○路、重慶北
    路口，經警舉發「酒醉駕車，經儀器測試酒測值達1.09MG/L
    」違規，依違反道路交通管理處罰條例第35條第1 項第1 款
    規定，處罰鍰新臺幣（下同）45,000元整，並吊扣駕駛執照
    12個月（受處分人於96年1 月23日繳送重型機車駕駛執照執
    行酒駕吊扣1 年）。異議人違規事實明確，原裁決無誤，請
    依法駁回云云。
二、聲明異議意旨則略以：受處分人於96年1 月17日1 時15分駕
    駛車號HSR-329 之重型機車行駛民權西路與重慶北路口被警
    查獲，開立酒駕罰單，遭裁決應處45,000元之罰鍰。警員復
    將該案以刑事公共危險罪移送偵辦。經臺灣士林地方法院檢
    察署判處本案為緩起訴處分，且需向國庫支付5 萬元。緩起
    訴處分為實質刑事處罰。本案業經刑事法律處罰已如前述，
    且以支付國庫5 萬元整，已高於行政罰款，監理站於前揭96
    年4 月25日裁決之違反道路交通管理事件裁決書，裁決罰款
    45,000元之裁罰，揆諸「行政罰法」第26條第1 項前段規定
    ，即有違法空間等語。
三、按汽車駕駛人，駕駛汽車經測試檢定有下列情形之一者，處
    新臺幣15,000元以上60,000元以下罰鍰，並當場移置保管該
    汽車及吊扣其駕駛執照1 年；因而肇事致人受傷者，並吊扣
    其駕駛執照2 年；致人重傷或死亡者，吊銷其駕駛執照，並
    不得再考領：（一）酒精濃度超過規定標準」，道路交通管
    理處罰條例第35條第1 項第1 款定有明文。次按「違反行政
    法上義務而受罰鍰、沒入或其他種類行政罰之處罰時，適用
    本法。但其他法律有特別規定者，從其規定」、「本法所稱
    其他種類行政罰，指下列裁罰性之不利處分：一、限制或禁
    止行為之處分：限制或停止營業、吊扣證照‧‧‧‧禁止申
    請或其他限制或禁止為一定行為之處分。」、「一行為同時
    觸犯刑事法律及違反行政法上義務規定者，依刑事法律處罰
    之。但其行為應處以其他種類行政罰或得沒入之物而未經法
    院宣告沒收者，亦得裁處之。前項行為如經不起訴處分或為
    無罪、免訴、不受理、不付審理之裁判確定者，得依違反行
    政法上義務規定裁處之」，94年2 月5 日公布、95年2 月5
    日施行之行政罰法第1 條、第2 條第1 款、第26條亦分別定
    有明文。又依據行政罰法第26條之立法理由：（一）一行為
    同時觸犯刑事法律及違反行政法上義務規定時，由於刑罰與
    行政罰同屬對不法行為之制裁，而刑罰之懲罰作用較強，故
    依刑事法律處罰，即足資警惕時，實無一事二罰再處行政罰
    之必要。且刑事法律處罰，由法院依法定程序為之，較符合
    正當法律程序，應予優先適用。但「罰鍰」以外之沒入或「
    其他種類行政罰」，因兼具維護公共秩序之作用，為達行政
    目的，行政機關仍得「併予裁處」，故為第一項但書規定。
    （二）前述行為如經檢察官為不起訴處分或法院為無罪、免
    訴、不受理或不付審理（少年事件）之裁判確定，行政罰之
    裁處即無一事二罰之疑慮，故第二項規定此時仍得依違反行
    政法上義務之規定裁處。另按「被告所犯為死刑、無期徒刑
    或最輕本刑三年以上有期徒刑以外之罪，檢察官參酌刑法第
    五十七條所列事項及公共利益之維護，認以緩起訴為適當者
    ，得定一年以上三年以下之緩起訴期間為緩起訴處分，其期
    間自緩起訴處分確定之日起算」、「被告於緩起訴期間內，
    有下列情形之一者，檢察官得依職權或依告訴人之聲請撤銷
    原處分，繼續偵查或起訴：（一）於期間內故意更犯有期徒
    刑以上刑之罪，經檢察官提起公訴者。（二）緩起訴前，因
    故意犯他罪，而在緩起訴期間內受有期徒刑以上刑之宣告者
    。（三）違背第二百五十三條之二第一項各款之應遵守或履
    行事項者」，刑事訴訟法第253 條之1 第1 項、第253 條之
    3 第1 項分別定有明文。準此，被告經檢察官為「緩起訴」
    處分者，於「緩起訴」之猶豫期間內，其最後是否會被檢察
    官提起公訴，猶懸而未定，意即「緩起訴」處分於猶豫期間
    內尚未具有實質之確定力，檢察官於期間內，可對被告繼續
    觀察，此時若被告顯無反省警惕之情或根本欠缺反省警惕之
    能力，檢察官得依職權或依告訴人之聲請，將被告「緩起訴
    」處分撤銷，繼續偵查或起訴。
四、經查：異議人於96年1 月17日凌晨1 時15分許，駕駛車牌號
    碼HRS-329 號之重型機車，行經臺北市大同區○○○路與重
    慶北路交岔路口時，經警攔檢，並測得異議人呼氣酒精濃度
    高達每公升1.09毫克，為臺北市政府警察局大同分局警員以
    其有違反道路交通管理處罰條例第35條第1 項第1 款規定之
    行為，予以製單舉發，經原處分機關臺北市交通事件裁決所
    於96年5 月3 日依道路交通管理處罰條例第35條第1 項第 1
    款及違反道路交通管理事件統一裁罰基準及處理細則第43條
    、第44條及第67條之規定，以北市裁二字第裁22-AEV517657
    號裁決書裁處異議人罰鍰45,000元，並吊扣駕駛執照12個月
    ，有北市警交字第AEV517657 號舉發違反道路交通管理事件
    通知單、違反道路交通管理事件裁決書各1 紙在卷可稽。另
    異議人上開同一酒醉駕車之行為事實，並經臺灣士林地方法
    院檢察署檢察官於96年2 月15日以96年度偵字第1754號緩起
    訴處分書為緩起訴處分，其期間為1 年，異議人並已於緩起
    訴處分確定後之96年4 月19日，向國庫支付5 萬元，此有上
    開緩起訴處分書、臺灣士林地方法院檢察署沒金字第960002
    07號收據影本附卷足憑。而按行政罰法第26條明訂一事不二
    罰原則，且應受行政罰之行為如經不起訴處分或為無罪、免
    訴、不受理、不付審理之裁判「確定」者，始得依違反行政
    法上義務規定裁處之，並未包括「緩起訴」處分在內，雖「
    緩起訴」處分之最終使被告免於刑事訴追之效果與「不起訴
    」處分之效果相同，行政罰法第26條第2 項解釋上本應包括
    緩起訴處分情形在內，但依據行政罰法第26條第2 項規定之
    立法意旨，亦必須待緩起訴處分實質確定時，被告才最終地
    確定免於受刑事訴追，原處分機關始得為行政裁罰，亦即在
    緩起訴期間內即猶豫期間期滿前，該緩起訴處分仍有被撤銷
    之可能，此時原處分機關若依法為行政裁決，將使受處分人
    有同時遭受行政處罰及刑事訴追之危險，而顯與行政罰法第
    26條規定之立法意旨相違背。本件原處分之裁決日期為96年
    5 月3 日，前開緩起訴處分於96年3 月21日確定，且緩起訴
    期間為1 年，於1 年後即97年3 月20日始實質確定。從而，
    在上開緩起訴處分尚未實質確定前，原處分機關即依道路交
    通管理處罰條例規定為本件罰鍰之裁決，顯與前揭行政罰法
    第26條第2 項規定有違，是異議人此部分之異議為有理由。
五、綜上所述，原處分機關以異議人有酒精濃度超過標準之行為
    ，依道路交通管理處罰條例第35條第1 項第1 款、違反道路
    交通管理事件統一裁罰基準及處理細則第43條、第44條、第
    67條、違反道路交通管理事件統一裁罰標準表等規定，裁處
    異議人罰鍰45,000元，並吊扣駕駛執照12個月之處分，其中
    裁處罰鍰部分，於法不合，自應由本院將原處分撤銷，以資
    適法。
據上論斷，應依道路交通案件處理辦法第20條前段，裁定如主文
。
中　　華　　民　　國　　96　　年　　5 　　月　　31　　日
                            交通法庭法　官　  鄭燕璘
以上正本證明與原本無異
如不服本裁定應於送達後5日內向本院提出抗告狀
　　　　　　　　　　　　　            書記官　呂紹明
中　　華　　民　　國　　96　　年　　5 　　月　　31　　日
